【裁判字號】    90,小上,93
【裁判日期】    901126
【裁判案由】    給付電話費
【裁判全文】
臺灣板橋地方法院民事裁定                            九十年度小上字第九三號
    上  訴  人  甲○○
    法定代理人  薛紀建
    訴訟代理人  趙貫中
右當事人間請求給付電話費事件，上訴人對於中華民國九十年八月二十八日本院板橋
簡易庭九十年度板小字第八五０號第一審判決提起上訴，本院管轄小額訴訟第二審之
合議庭裁定如左：
    主      文
上訴駁回。
第二審訴訟費用新台幣壹仟貳佰捌拾陸元由上訴人甲○○負擔。
    理      由
壹、按對於小額訴訟程序第一審判決之上訴，非以判決違背法令為理由，不得為之；
    其上訴狀內應記載上訴理由，表明下列各款事項：〔一〕原判決所違背之法令及
    其具體內容；〔二〕依訴訟資料可認為原判決有違背法令之具體事實，民事訴訟
    法第四百三十六條之二十四第二項、同法第四百三十六條之二十五定有明文。是
    當事人以小額訴訟程序之第一審判決違背法令為理由提起上訴時，就原審判決如
    何不適用法規或適用法規不當，其上訴狀或理由書應有具體之指摘，並揭示該法
    規之條項或其內容，若係成文法以外之法則，應揭示該法則之旨趣，倘為司法院
    解釋或最高法院之判例，則應揭示該判解之字號或其內容，如依民事訴訟法第四
    百六十九條第一款至第五款所列各款事由提起上訴者，其上訴狀或理由書應揭示
    合於該條款之事實；若小額訴訟程序上訴人之上訴狀或理由書未依據此項方法表
    明者，即難認為已對原審判決之違背法令有具體之指摘，其上訴自難認為合法，
    依民事訴訟法第四百三十六條之三十二第二項準用同法第四百四十四條第一項之
    規定，第二審法院應以裁定駁回其上訴〔參見最高法院七十一年臺上字第三一四
    號判例意旨及民事訴訟法第四百三十六條之三十二第二項〕。又小額訴訟程序「
    當事人於第二審訴訟程序不得提出新攻擊或防禦方法，但因原法院違背法令致未
    能提出者，不在此限」，民事訴訟法第四百三十六條之二十八亦有明文規定。依
    此條文及上引之同法第四百三十六條之二十四第二項、同法第四百三十六條之二
    十五規定，小額訴訟程序之第二審原則上屬法律審，除非有民事訴訟法第四百三
    十六條之二十八但書規定之情形，第二審法院不得斟酌當事人於第一審審理時未
    提出之新的攻擊或防禦方法，當事人亦不得以第一審審理時未提出之新攻擊或防
    禦方法，指摘原審判決違背法令。
貳、上訴人於原審判決後提起上訴，所據之理由為：〔一〕本案尚有證人詹敏正與其
    他員工可證明上訴人之清白。〔二〕證人李昱軒當時在臺北市○○街二十一號地
    下室經營『怪獸ＫＴＶ』之同事多人亦可為證，請求明查，上訴人可找出證人證
    明係李昱軒授意上訴人前去辦理系爭電話。〔三〕上訴人不懂法律，復無錢請律
    師，是找不出原審判決「『違背法令為理由』之法條」。惟查：
    〔一〕上訴人於上訴狀中明言「找不出原審判決『違背法令為理由』」，顯見上
          訴人對於小額訴訟程序第一審判決之上訴，非以判決違背法令為理由，按
          諸前述，已難認其上訴合法。
    〔二〕查原審原於民國〔下同〕九十年七月一日辯論終結，原定九十年七月二十
          四日宣判，惟上訴人於九十年七月二十三日具『申請狀』主張係李昱軒先
          生委託上訴人前往中華電信股份有限公司辦理系爭電話，並請求訊問李昱
          軒，原審乃裁定再開辯論，並依上訴人之聲請訊問證人李昱軒後而為上訴
          人敗訴之判決，凡此，有原審卷足參，上訴人於上訴狀中舉證人「詹敏正
          」、「其他員工」、「『怪獸ＫＴＶ』之同事多人」等，於原審審理中並
          未提出，係於上訴第二審始提出之新攻擊或防禦方法，復非因原法院違背
          法令致未能提出，按諸前述，上訴人亦不得以其於第一審審理時未提出之
          新的攻擊或防禦方法，指摘原審判決違背法令。
    〔三〕上訴人除援引其新提出證人「詹敏正」、「其他員工」、「『怪獸ＫＴＶ
          』之同事多人」為主張外，並未以前述之方法具體指摘原審判決如何不適
          用法規或適用法規不當，或揭示符合民事訴訟法第四百六十九條第一款至
          第五款所列各款事由之事實，此見其上訴意旨自明，實難認上訴人已對原
          審判決之違背法令有具體之指摘，揆諸前揭說明，其上訴自難認為合法，
          應以裁定駁回，並依后附計算書確定訴訟費用額如主文第貳項。
參、結論：依民事訴訟法第四百三十六條之三十二第一項、第二項、第四百四十四條
    第一項前段、第九十五條、第七十八條、第四百三十六條之十九第一項，裁定如
    主文。
中      華      民      國    九十      年      十一    月    二十六    日
                                    臺灣板橋地方法院民事第二庭
~B審判長法官  陳忠行
~B法官  林海祥
~B法官  陳福來
右正本證明與原本無異。
不得抗告。
中      華      民      國    九十      年     十一     月    二十六    日
~B法院書記官  李威賜
訴訟費用計算書：
┌─────────┬───────┬─────┬───────────┐
│項              目│金額〔新臺幣〕│支  出  人│備                  註│
├─────────┼───────┼─────┼───────────┤
│裁判費            │一一一六元    │甲○○    │                      │
├─────────┼───────┼─────┼───────────┤
│第二審上訴送達郵資│預繳五一０元  │甲○○    │寄送上訴狀繕本壹件、開│
│                  │〔支郵一七０元│          │庭通知貳件、本裁定貳件│
│                  │〕            │          │，每件郵資參拾肆元。  │
│                  │              │          │                      │
└─────────┴───────┴─────┴───────────┘


司法院資訊處製作；財團法人民間司法改革基金會備份。
